【裁判字號】    99,司,9
【裁判日期】    990512
【裁判案由】    解任臨時管理人
【裁判全文】
臺灣彰化地方法院民事裁定  99年度司字第9號
聲  請  人  甲○○
上列聲請人聲請解任臨時管理人事件，本院裁定如下：
    主  文
聲請駁回。
聲請程序費用由聲請人負擔。
    理  由
一、聲請意旨略以：聲請人前向本院聲請為東亞電機股份有限公
    司（下稱東亞公司）選任臨時管理人，經本院以99年度司字
    第1號裁定，選任聲請人、陶學燁、呂世光為臨時管理人。
    嗣東亞公司已於民國99年3月12日召開臨時股東會及董事會
    改選董、監事及董事長，則東亞公司前因董事會不能行使職
    權致公司有受損害之虞，而聲請選任臨時管理人之事由業已
    消滅，為此依法聲請解任臨時管理人職務等語。
二、按董事會不為或不能行使職權，致公司有受損害之虞時，法
    院因利害關係人或檢察官之聲請，得選任一人以上之臨時管
    理人，代行董事長及董事會之職權。公司法第208 條之1 第
    1 項定有明文。是臨時管理人之職務，僅在董事會不為或不
    能行使職權時，「代行」董事長及董事會之職權，法院所得
    介入者，亦僅上開期間內之臨時管理人人選。如公司董事會
    已無不為或不能行使職權情事，臨時管理人自無從繼續「代
    行」董事會職權，其職務應自董事會依法得行使職權時起「
    當然終止」，與經股東會選認之董事任期屆至者相同，應無
    待法院另為解任之裁定。否則無異以法院許可解任與否之非
    訟性質裁定，實質影響公司依股東會選任之董事就任行使董
    事會職權，殊與公司自治原則有違。至公司法第208條之1第
    3項規定：「臨時管理人解任時，法院應囑託主管機關註銷
    登記。」所稱之「解任」，依前開說明，並參照公司法第
    199條、第199條之1、第200條關於「解任」董事之適用場合
    ，應限於「董事會不為或不能行使職權時」期間（臨時管理
    人預定之執行職務期間），法院依利害關係人聲請，另以裁
    定期前「解任」臨時管理人之情形，尚不及於臨時管理人職
    務因董事會恢復行使職權而當然終止者。
三、查本件聲請人主張東亞公司業經召開臨時股東會及董事會完
    成董、監事及董事長改選，東亞公司之董事會已無不能行使
    職權之事由等情果係屬實，依前揭說明，當然由股東會重新
    選任之董事行使董事會職權（公司法第192條、第202條規定
    參照），臨時管理人職務亦隨之當然終止，殊無另聲請法院
    裁定解任臨時管理人之必要。從而，聲請人聲請本院裁定解
    除聲請人、陶學燁、呂世光臨時管理人之職務，於法核無權
    利保護必要，為無理由，應予駁回。
四、爰裁定如主文。
中    華    民    國    99    年    5     月    12    日
                  民事第一庭  法  官  簡璽容
以上正本證明與原本無異。
如對本裁定抗告，應於裁定送達後10日內向本院提出抗告狀，並
繳納抗告費新台幣1,000 元。
中    華    民    國    99    年    5     月    12    日
                              書記官  彭月美

司法院資訊處製作；財團法人民間司法改革基金會備份。
